臺灣高雄地方法院交通事件裁定　　　　100年度交聲字第865號
原處分機關　高雄市政府交通局
異　議　人
即受處分人　林綺梅
上列異議人即受處分人因違反道路交通管理處罰條例案件，對於
高雄市政府交通局民國100 年4 月1 日所為之處分（高市交裁字
第裁32-BDA030674號），聲明異議，本院裁定如下：
    主  文
原處分撤銷。
林綺梅不罰。
    理  由
一、原處分意旨略以：異議人即受處分人林綺梅於民國99年7 月
    10日6 時07分許，騎乘車牌號碼BGA-162 號重機車，行經高
    雄市○○路與和平路之交岔路口時不遵守道路交通標線之指
    示，經高雄市政府交通警察大隊以固定式科學儀器拍照採證
    後，逕行掣單舉發，原處分機關並依道路交通管理處罰條例
    第60條第2 項第3 款之規定，裁處罰鍰新臺幣（下同）1,20
    0 元等語。
二、異議意旨略以：異議人所有之車牌號碼BGA-162號重機車自
    購得日起，均在台北行駛，未曾於高雄行駛過，伊雖曾設籍
    於高雄市左營區合群新村217 號，但95年以後即搬遷到新北
    市○○區○○路1 段131 號10樓之現戶籍地，又該重機車雖
    係90年出廠，但當時伊就在台北了，爰聲明異議，請求撤銷
    原處分等語。
三、按汽車駕駛人駕駛汽車，應遵守道路交通標誌、標線、號誌
    之指示，道路交通安全規則第90條前段定有明文。又按汽車
    駕駛人駕駛汽車有不遵守道路交通標誌、標線、號誌之指示
    者，處900 元以上1,800 元以下罰鍰，道路交通管理處罰條
    例第60條第2 項第3 款定有明文。再依同條例第7 條之2第1
    項第7 款規定，以固定式科學儀器取得違規證據資料（如照
    相機或測速器）者，得逕行舉發。
四、另按法院受理有關交通事件，準用刑事訴訟法之規定；犯罪
    事實應依證據認定之，無證據不得認定犯罪事實；不能證明
    被告犯罪或其行為不罰者，應諭知無罪之判決。道路交通管
    理處罰條例第89條前段、刑事訴訟法第154 條第2 項、第30
    1 條第1 項分別定有明文。又認定不利於被告之事實，須依
    積極證據，苟積極證據不足為不利於被告事實之認定時，即
    應為有利於被告之認定，更不必有何有利之證據。而認定犯
    罪事實所憑證據，雖不以直接證據為限，間接證據亦包括在
    內，然無論直接或間接證據，其為訴訟上之證明，須於通常
    一般之人均不致有所懷疑，而得確信其為真實之程度者，始
    得據為有罪之認定，若其關於被告是否犯罪之證明未能達此
    程度，而有合理性懷疑之存在，致無從形成有罪之確信，根
    據「罪證有疑，利於被告」之證據法則，即不得遽為不利被
    告之認定（最高法院30年上字第816 號、76年臺上字第4986
    號判例意旨參照）。是法院於審理行為人違反道路交通管理
    處罰條例案件，於踐行調查證據程序後而為事實認定時，如
    就原處分機關所認定之行為人違規事實仍有合理之懷疑，而
    無法確信行為人確有該當於道路交通管理處罰條例所處罰條
    文之構成要件事實時，即應依照訴訟上之待證事實「倘有懷
    疑，則從被告之利益作解釋」（in dubi opro reo）之證據
    法則，作對受處分人有利之認定。
五、經查：
（一）懸掛車牌號碼BGA-162 號之重機車於99年7 月10日6 時07
      分許，行經高雄市○○路與和平路之交岔路口時，因不遵
      守道路交通標線之指示，經高雄市政府交通警察大隊以固
      定式科學儀器拍照採證後，逕行掣單舉發，原處分機關並
      依道路交通管理處罰條例第60條第2 項第3 款之規定，裁
      處異議人罰鍰1,200 元等情，為異議人所不爭執，復有高
      雄市政府交通局100 年4 月1 日高市交裁字第裁32-BDA03
      0674號違反道路交通管理事件裁決書、高雄市政府警察局
      第BDA030674 號舉發違反交通管理事件通知單、違規採證
      照片2 張（見本院卷第5 頁、第13頁至第16頁）在卷可稽
      ，是上開事實，首堪認定。
（二）本件異議人堅決否認於上開時間，騎乘其所有車牌號碼BG
      A- 162號之重機車行經前揭地點之事實。查車牌號碼BGA-
      162 號重機車，係光陽、銀色之機車，有車號查詢重型機
      車車籍1 紙（見本院卷第8 頁）在卷可查，核與異議人提
      出其所有車牌號碼BGA-162 號之重機車照片3 張（見本院
      卷第28頁、第34頁）相符一致。又觀諸本件舉發違規採證
      照片2 張及放大後之照片3 張（見本院卷第9 頁至第11頁
      第16頁），該違規車輛之尾燈係上窄下寬近方形之燈型，
      下方另有一小長方形之煞車燈座，與異議人所有之重機車
      尾燈係一上寬下窄近三角形之燈型，且無另一獨立燈座完
      全不同，則本件舉發違規機車是否確係異議人所有之上開
      重機車，已非無疑。另異議人固曾設籍於高雄市左營區合
      群新村217 號，惟自94年7 月20日起至今均設籍於新北市
      新店區○○路○ 段131 號10樓，有個人戶籍資料查詢結果
      及遷徙紀錄資料查詢結果各1 紙（見本院卷第29頁至第30
      頁）；參以異議人自96年5 月9 日起迄今（即100 年6 月
      27日）均在台北市○○○路○ 段108 號5 樓遠銀國際租賃
      股份有限公司任職；異議人於上揭違規時間即99年7 月10
      日並參與遠東新世紀股份有限公司人力發展中心所舉辦之
      「問題分析與決策思考」課程，此有員工在職證明書、遠
      東新世紀股份有限公司人力發展中心99年度第三季訓練費
      分攤表各1 紙（見本院卷第31頁至第33頁），堪認異議人
      辯稱其當時係在台北，並未到高雄等語，並非虛構之詞。
      從而，依本件舉發違規採證照片僅足認懸掛車牌號碼BGA-
      162 號、有一上窄下寬近方形及另一小長方形尾燈之重機
      車有於前揭時、地不遵守道路交通標線指示之違規行為，
      然該車是否確為異議人所有之上開重型機車，實非無疑，
      無從遽此即認該違規重機車即為異議人所有之重機車。
六、綜上，依上開證據顯示，尚不足認異議人確為前揭時、地之
    違規行為人，此外，復查無其他積極證據足認異議人確有前
    開違規情事，本件事證顯有可疑，依無罪推定原則，自應為
    對異議人有利之認定。是本件異議人前揭所辯既非無據，原
    處分機關未予詳查，即遽予裁罰，實有未洽。從而，本件異
    議為有理由，自應由本院將原處分撤銷，改諭知異議人不罰
    ，以資適法。
據上論斷，應依道路交通事件處理辦法第19條，裁定如主文。
中    華    民    國   100     年    7     月    14    日
                    交通法庭    法  官  簡佩珺
以上正本證明與原本無異。
如不服本裁定應於送達後5日內向本院提出抗告狀。
中    華    民    國   100     年    7     月    14    日
                                書記官  黃淑菁